臺灣高等法院臺中分院刑事裁定
110年度聲字第1699號
聲  請  人  臺灣高等檢察署臺中檢察分署檢察官     
受  刑  人  0000-000000F（姓名、年籍及住所均詳卷）
上列聲請人因受刑人數罪併罰有二裁判以上，聲請定其應執行之
刑（聲請案號：110年度執聲字第815號），本院裁定如下：
    主  文
0000-000000F犯附表所示各罪所處之刑，應執行有期徒刑柒年陸
月。
    理  由
一、聲請意旨略以：上列受刑人0000-000000F因強制猥褻等數罪
    ，先後經判決確定如附表，數罪中雖有刑法第50條第1 項但
    書所列之情形，惟受刑人已請求檢察官聲請定應執行刑，應
    依刑法第50條第2 項、第53條、第51條第5 款規定，定其應
    執行之刑，爰依刑事訴訟法第477 條第1 項聲請裁定等語。
二、本件受刑人為附表編號1 至編號6 行為後，刑法第50條、第
    51條業已於民國102 年1 月23日修正公布，並於同年月25日
    生效施行，修正前刑法第51條第5 款規定：「宣告多數有期
    徒刑者，於各刑中之最長期以上，各刑合併之刑期以下，定
    其刑期。但不得逾20年。」，修正後刑法第51條第5 款則規
    定：「宣告多數有期徒刑者，於各刑中之最長期以上，各刑
    合併之刑期以下，定其刑期。但不得逾30年」，經比較新、
    舊法之結果，因修正後刑法第51條第5 款之規定並未較有利
    於受刑人，依刑法第2 條第1 項前段之規定，應依修正前刑
    法第51條第5 款之規定。至於修正前刑法第50條規定：「裁
    判確定前犯數罪者，併合處罰之。」，修正後刑法第50條則
    規定：「（第一項）裁判確定前犯數罪者，併合處罰之。但
    有下列情形之一者，不在此限：一、得易科罰金之罪與不得
    易科罰金之罪。二、得易科罰金之罪與不得易服社會勞動之
    罪。三、得易服社會勞動之罪與不得易科罰金之罪。四、得
    易服社會勞動之罪與不得易服社會勞動之罪。（第二項）前
    項但書情形，受刑人請求檢察官聲請定應執行刑者，依第51
    條規定定之。」經比較新舊法結果，法院裁定定應執行刑時
    ，未必減免受刑人之刑期，而修正前刑法剝奪受刑人原得自
    行決定是否聲請定執行刑之權利，屬不利於受刑人，自應適
    用新法之規定，為得否定其應執行刑之依據。準此，合於數
    罪併罰之數罪，其中有得易科罰金之罪與不得易科罰金之罪
    ，須經受刑人請求檢察官聲請，始得依第刑法第51條第5款
    之規定定其應執行之刑。
三、按數罪併罰之定應執行之刑，係出於刑罰經濟與責罰相當之
    考量，並非予以犯罪行為人或受刑人不當之利益，為一種特
    別的量刑過程，相較於刑法第57條所定科刑時應審酌之事項
    係對一般犯罪行為之裁量，為定應執行刑之宣告，乃對犯罪
    行為人本身及所犯各罪之總檢視，除應考量行為人所犯數罪
    反應出之人格特性，並應權衡審酌行為人之責任與整體刑法
    目的及相關刑事政策，在量刑權之法律拘束性原則下，依刑
    法第51條第5 款之規定，採限制加重原則，以宣告各刑中之
    最長期為下限，各刑合併之刑期為上限，但最長不得逾30年
    （註：本件適用舊法，為不得逾20年，已如前述），資為量
    刑自由裁量權之外部性界限，並應受法秩序理念規範之比例
    原則、平等原則、責罰相當原則、重複評價禁止原則等自由
    裁量權之內部抽象價值要求界限之支配，以使輕重得宜，罰
    當其責，俾符合法律授與裁量權之目的，以區別數罪併罰與
    單純數罪之不同，兼顧刑罰衡平原則（最高法院100 年度臺
    抗字第440 號刑事裁定意旨參照）。次按，刑事訴訟法第37
    0 條第2 項、第3 項，已針對第二審上訴案件之定應執行之
    刑，明定有不利益變更禁止原則之適用，分屬不同案件之數
    罪併罰，倘一裁判宣告數罪之刑，曾經定其執行刑，再與其
    他裁判宣告之刑（或執行之刑）定其執行刑時，在法理上亦
    應同受此原則之拘束（最高法院103 年度第14次刑事庭會議
    決議意旨參照），亦即另定之執行刑，其裁量所定之刑期，
    不得較重於前定之執行刑加計後裁判宣告之刑（或執行之刑
    ）之總和（最高法院104年度台抗字第410 號裁定意旨參照
    ）。
四、經查：
　㈠受刑人因犯如附表所示之罪，經國防部中部地方軍事法院（
    下稱中部軍院）、國防部高等軍事法院高雄分院（下稱高軍
    雄院）、臺灣臺中地方法院（下稱臺中地院）及本院先後判
    處如附表所示之罪刑，均經分別確定在案，有各該案件判決
    、臺灣高等法院被告前案紀錄表、本院109年度少侵上更一
    字第1號有關受刑人部分已確定送執行之函（稿）、109年少
    侵上更一字第1號辦案進行簿等資料在卷可稽。又受刑人所
    犯如附表編號3 所示之罪，乃得易科罰金、得易服社會勞動
    之罪，其餘則屬不得易科罰金、不得易服社會勞動之罪，依
    刑法第50條第1 項但書，原不得併合處罰，惟受刑人於民國
    110 年6 月8 日向檢察官聲請定應執行刑，此有臺灣臺中地
    方檢察署刑法第50條第1 項但書案件是否請求定應執行刑調
    查表影本1 份在卷可憑（本院卷第9 頁至第10頁），故本院
    認檢察官聲請定其應執行之刑為合法正當，應予准許。審酌
    受刑人所犯如附表編號1 至編號4 所示之罪，曾經本院以10
    9 年度聲字第1934號裁定定應執行刑有期徒刑4 年5 月，有
    前開刑事裁定在卷可查（本院卷第115頁至第121頁），則本
    院定應執行刑時，不得逾越刑法第51條第5 款所定法律之外
    部界限，即不得重於附表所示各罪宣告刑之總和（即有期徒
    刑18年10月），亦應受內部界限之拘束，即不得重於附表編
    號1 至編號4 所定之執行刑，加計附表編號5 至編號6 所定
    之執行刑之總和即有期徒刑9 年11月（計算式＝4 年5 月＋5 
    年6 月），爰衡酌受刑人所犯各罪侵害法益之異同、對侵害
    法益之加重效應及時間、空間之密接程度，而為整體評價後
    ，本於比例原則、責罰相當原則等自由裁量權之內部性界限
    等情，合併定其應執行之刑如主文所示。
　㈡末按所謂「裁判確定後」，凡裁判已確定即可，而不問該刑
    之執行是否已完畢，若其中數罪之刑業已執行完畢，並不因
    嗣後定其應執行刑，而影響先前該數罪已執行完畢之事實，
    僅係將來執行時應予折抵之問題（最高法院107 年度臺抗字
    第319 號刑事裁定意旨參照）。受刑人所犯如附表編號1 至
    編號3 所示之罪，雖已執行完畢（執行案號：臺南地檢101
    年度執更助字第243號），此有臺灣高等法院被告前案紀錄
    表1份在卷可佐（本院卷第216頁），惟此部分與其所犯如附
    表所示之其餘各罪，因符合數罪併罰規定，故仍應合併定其
    應執行之刑，再由檢察官於執行時扣除已執行之部分，不致
    影響受刑人權益，併此敘明。
五、爰依刑事訴訟法第477條第1項，刑法第50條第2項、第53條
    、修正前刑法第51條第5款，裁定如主文。
中　　華　　民　　國　　110 　年　　7 　　月　　30　　日
            刑事第一庭　審判長法　官　江  德  千
                              法  官　簡  源  希
                              法  官　高  增  泓
以上正本證明與原本無異。
如不服本裁定，應於收受送達後5日內向本院提出抗告書狀 (須
附繕本)。
                              書記官　黃  美  珍 

中　　華　　民　　國　　110 　年　　7 　　月　　30　　日
附表：受刑人0000-000000F定應執行刑案件一覽表
編    號  1 2 3 罪    名  過失致死 公共危險 過失傷害 宣 告 刑  有期徒刑8月 有期徒刑10月 有期徒刑2月 犯罪日期  99年7月31日 100年4月18日 100年4月18日 偵查（自 訴）機關年度案號  中部軍檢署 99年度偵字 第140號 中部軍檢署 100年度偵字 第98號 臺中地檢101年度偵字第389號 最後事實審 法 院 中部軍院 高軍雄院 臺中地院  案 號 100年度訴字第7號 100年度上訴字第94號 101年度交易字 第300號  判 決 日 期 100年5月3日 100年11月22日 101年7月5日 確定判決 法 院 中部軍院 臺中高分院 臺中地院  案 號 100年度訴字第7號 101年度軍上字第1號 101年度交易字 第300號  判 決 確 定 日 期 100年5月23日 101年2月20日 101年8月6日 是否得為 易科罰金、易服社會勞動之案件   不得易科罰金 不得易服社勞  不得易科罰金 不得易服社勞  得易科罰金 得易服社勞 備    註  中部軍檢署100 年度執他字第18號 高軍雄檢署101 年度執字第15號 臺中地檢101年度執字第9486號   1.編號1 至3 部分，前經臺灣臺中地方法院以101 年度聲字第3861號裁定定應執行有期徒刑1年5月確定，已執畢(臺南地檢101年度執更助字第243號)。 2.編號1 至4 前經本院109年度聲字第1934號裁定定應執行有期徒刑4年5月。（臺中地檢109年度執更字第4577號）   
附表：受刑人0000-000000F定應執行刑案件一覽表
編    號  4 5 6 罪    名  強制猥褻 強制猥褻 強制性交 宣 告 刑  有期徒刑3年2月 有期徒刑1年8月 (4次) 有期徒刑3年8月 (2次) 犯罪日期  96年8月23日入伍後同年服兵役期間之放假日某日 95年7月起至95年10月5日間某日(3次) 95年7、8月學校暑假期間某日(1次) 95年7月起至95年10月5日間某日(1次) 95年7、8月學校暑假期間某日(1次) 偵查（自 訴）機關 年度案號  臺中地檢105年度偵字第9338號 臺中地檢105年度偵字第9338號 臺中地檢105年度偵字第9338號 最後事實審 法 院 臺中高分院 臺中高分院 臺中高分院  案 號 107年度侵上訴字第66號 109年度少侵上更一字第1號 109年度少侵上更一字第1號  判 決 日 期 107年8月9日 110年3月31日 110年3月31日 確定判決 法 院 最高法院 臺中高分院 臺中高分院  案 號 108年度台上字第1263號 109年度少侵上更一字第1號 109年度少侵上更一字第1號  判 決 確 定 日 期 109年5月27日 110年4月29日 110年4月29日 是否為得 易科罰金、易服社會勞動之案件    不得易科罰金  不得易服社勞   不得易科罰金  不得易服社勞   不得易科罰金  不得易服社勞 備    註  臺中地檢109年度執字第8822號  1.編號5至編號6經判決定其應執行有期徒刑5年6月。(臺中地檢110年度執字第6650號)    1.編號1 至3 部分， 前經臺灣臺中地方法 院以101 年度聲字第3 861號裁定定應執行有 期徒刑1年5月確定， 已執畢。 2.編號1 至4 前經本 院109年度聲字第1934 號裁定定應執行有期 徒刑4年5月。（臺中 地檢109年度執更字第 4577號）